【裁判字號】    89,上訴,1358
【裁判日期】    890929
【裁判案由】    懲治盜匪條例等
【裁判全文】
臺灣高等法院臺南分院刑事判決               八十九年度上訴字第一三五八號 Ｃ
      上  訴  人  臺灣台南地方法院檢察署檢察官
      上  訴  人
      即  被  告  庚  ○  ○
      選任辯護人  鄭  慶  海  律師
      被      告  丁  ○  ○
      指定辯護人  本院公設辯護人  己  ○  ○
右上訴人因被告違反懲治盜匪條例等案件，不服臺灣臺南地方法院八十九年度訴字第
一０二九號中華民國八十九年九月二十九日第一審判決（起訴案號：臺灣臺南地方法
院檢察署八十九年度偵字第七六一八號），提起上訴，本院判決如左：
      主      文
原判決撤銷。
庚○○、丁○○共同意圖為自己不法之所有，以強暴至使不能抗拒，而取他人之物，
各處有期徒刑柒年肆月。
      事      實
一、庚○○、丁○○基於共同意圖為自己不法之所有之犯意連絡，於民國八十九年五
    月二十二日上午十時許，前往臺南縣官田鄉湖山村七六號丁○○學長胡家邦住處
    ，趁其內無人之際，一同自廚房後門潛入（侵入住宅部分未據告訴），竊得長短
    水果刀各一把，預備供作強盜之作案工具。旋即共乘一部無牌照之機車，於同日
    下午一時許前往臺南縣六甲鄉○○村○○路一七二號丙○○所經營之雜貨店，由
    丁○○（起訴書誤載為庚○○）手持長刀，庚○○（起訴書誤載為丁○○）持短
    刀衝入丙○○店內，二人以刀架在丙○○脖子上，丙○○因出聲高喊搶而驚醒
    房內之其妻戊○○，嗣戊○○預備出外查看時，庚○○（起訴書誤載為丁○○）
    見狀即衝入房門內，先以毛巾掩住戊○○之口鼻阻止戊○○呼救，又因戊○○激
    烈抵抗，庚○○乃以手抓住戊○○頭髮，將戊○○頭部壓在地面，並以刀抵住戊○○喉嚨，及以腳踩住戊○○腰部，使戊○○受有左前額瘀血腫脹、上唇右側瘀
    血腫脹、左胸下緣瘀血疼痛、左側第八肋骨骨折、背部右胸右上臂瘀血腫脹等傷
    害，致使其不能拒抗，而將身上僅有之現金新臺幣（下同）二千九百元取出，庚○○（起訴書誤載為丁○○）即動手將其中一千一百元強搶入己（餘一千八百元
    於匆忙之際掉落地上）。得手後，丁○○（起訴書誤載為庚○○）即持刀將丙○○押進房間內，並脅迫稱不許再動，否則將予殺害等語，二人即共騎機車逃逸無
    蹤，並將強盜取得財物朋分花用罄盡。嗣經丙○○於八十九年六月二十日下午二
    時許，在臺南縣六甲鄉○○路五一二巷十六號星星遊藝場認出丁○○，乃即報警
    而當場逮獲丁○○，庚○○則於翌日主動到案而告查獲，並起獲作案刀械二把。
二、案經臺南縣警察局麻豆分局報告暨戊○○訴由臺灣臺南地方法院檢察署檢察官偵
    查起訴。
      理      由
一、訊據上訴人即被告丁○○對上開事實，已於警、偵訊、原審及本院審理時，坦承
    不諱，核與丙○○、戊○○、胡家邦之父甲○○分別於警、偵訊所指訴之被害情
    節相符，復有長短水果刀各一把扣案可稽，事證明確，犯行應堪認定。
二、被告庚○○雖不否認與丁○○於上開時地共犯竊盜等罪，惟否認有強盜之犯行，
    辯稱：伊與丁○○進入丙○○店內，僅恐嚇戊○○將錢交出，並無殺害其生命之
    意思，且被害人亦知只要將錢交出，不會有生命危險，尚未使被害人達到不能抗
    拒之程度，縱有犯罪，應屬恐嚇取財而非強盜等語。惟查被告庚○○對上開事實
    ，已於警、偵訊及原審審理時坦承不諱，核與丙○○、戊○○、胡家邦之父甲○○分別於警、偵訊所指訴之被害情節相符，復有長短水果刀各一把扣案可稽，又
    被害人戊○○因受暴行而受如事實欄所示之傷害，致不能抗拒始將現款交付等情
    ，復經醫師乙○○及被害人戊○○於本院審理時供述明確，事後空言否認，顯係
    卸責之詞，不足採信，犯行亦堪認定。
三、查被告丁○○、庚○○共同意圖為自己不法之所有，而竊取他人之長短水果刀，
    核其所為係犯刑法第三百二十條第一項之竊盜罪。又以該水果刀為犯罪工具，對
    被害人丙○○、戊○○施暴致使不能抗拒而搶其財物，係犯懲治盜匪條例第五條
    第一項第一款之罪，所犯上開二罪有方法結果之牽連關係，應從一重之盜匪罪處
    斷，被告二人對上開犯行，有犯意之連絡及行為之分擔，均屬共同正犯。所得財
    物一千一百元，業經被告等花用迨盡，故不再諭知發還被害人。
四、原審據以論罪科刑，固非無見，惟查：（一）懲治盜匪條例是否失效，學術界固
    有爭執，但據最高法院八十八年度台上字第三０九八號、八十九年度台上字第八
    四０號裁判之統一見解，目前尚未廢除，仍屬有效之法律，且為刑法之特別法，
    依特別法優於普通法之原則，自應優先普通法而適用，被告丁○○、庚○○所犯
    強盜罪，應依懲治盜匪條例第五條第一項第一款論處，原審卻認懲治盜匪條例已
    失效而適用普通刑法論處，即有未合。（二）原審既認被告二人係共犯關係，但
    判決理由卻未敘明共犯之依據，致事實與理由不一致，亦欠允當。被告庚○○上
    訴意旨，否認有強盜之犯行，而指摘原判決不當，固不足取。檢察官上訴意旨，
    指摘原判決未適用懲治盜匪條例論處為不當，為有理由，自應予撤銷改判，爰審
    酌被告等年富力強，不思勤勉向上，僅因一時缺錢花用，竟持刀以兇殘手法強盜
    財物，對社會安寧秩序及被害人身體安全、財產權等均危害甚鉅，本應從重量刑
    ，姑念被告二人年青識淺，尚無犯罪前科，犯後均坦承犯行，態度尚稱良好等一
    切情狀，分別量處有期徒刑柒年肆月。所得財物一千一百元，業經被告等花用罄
    盡，故不再諭知發還被害人。
五、公訴意旨另以：被告庚○○（起訴書誤載為丁○○）於八十九年五月二十二日下
    午一時許，與同案被告丁○○共同前往臺南縣六甲鄉○○村○○路一七二號丙○○所經營之雜貨店行搶時，因驚動丙○○之妻戊○○，被告庚○○乃基於傷害之
    犯意，以毛巾掩住戊○○口鼻，再以手抓住戊○○頭髮朝地板上撞及，之後以刀
    抵住戊○○喉嚨，以腳踩住戊○○腰部，使戊○○受有左前額瘀血腫脹、上唇右
    側瘀血腫脹、左胸下緣瘀血疼痛、左側第八肋骨骨折、背部右胸右上臂瘀血腫脹
    等傷害，因認被告庚○○另涉有刑法第二百七十七條第一項之傷害罪嫌，並與盜
    匪、竊盜罪間有方法結果之牽連關係。惟查被告庚○○雖用力壓制告訴人戊○○
    ，導致告訴人受有上開傷害，應認係屬施強暴之當然結果，不另論以傷害罪。因
    檢察官認被告庚○○此部份犯行，與上揭論罪科刑部份，有方法結果之牽連關係
    ，爰不另為無罪之諭知。
據上論斷，應依刑事訴訟法第三百六十九條第一項前段、第三百六十四條、第二百九
十九條第一項前段、懲治盜匪條例第五條第一項第一款、第八條、刑法第三百二十條
第一項、第二十八條、第五十五條、罰金罰鍰提高標準條例第一條前段，判決如主文
。
本案經檢察官曾顯智到庭執行職務。
中    華    民    國      九十      年      一      月      四          日
                                  臺灣高等法院臺南分院刑事第六庭
              審判長法官  林    金    村
                                            法官  顏    基    典
                                            法官  戴    勝    利
右正本證明與原本無異。
如不服本判決，應於判決送達後十日內向本院提出上訴狀，其未敘述理由者並應於提
出上訴狀後十日內向本院補提理由書（應附繕本)。
                                      法院書記官  吳    銘    添
中    華    民    國      九十      年      一      月      八          日
附錄法條：
懲治盜匪條例第五條第一項第一款：
有左列行為之一者，處無期徒刑或七年以上有期徒刑：
一、意圖為自己或第三人不法之所有，以強暴、脅迫、藥劑、催眠術或他法，致使不
    能抗拒而取他人之物或使其交付者。


司法院資訊處製作；財團法人民間司法改革基金會備份。
